臺灣板橋地方法院刑事判決　　　　　　　　　　　　　九十年度訴字第一一五八號
　　公　訴　人　臺灣板橋地方法院檢察署檢察官
　　被　　　告　乙○○
　　指定辯護人　甲○公設辯護人黃青慧
右列被告因毒品危害防制條例案件，經檢察官提起公訴（九十年度偵字第五一八五號
），甲○判決如左：
    主  文
乙○○共同連續販賣第二級毒品，處有期徒刑柒年肆月。扣案之第二級毒品安非他命
壹小盒（淨重肆點壹陸公克）、第二級毒品安非他命伍小盒（淨重壹點伍公克）、塑
膠空盒肆拾個均沒收，其中第二級毒品安非他命壹小盒（淨重肆點壹陸公克）、第二
級毒品安非他命伍小盒（淨重壹點伍公克）並銷燬之；犯罪所得新台幣貳仟元，沒收
之，如全部或一部不能沒收時，追徵其價額或以其財產抵償之。
    事  實
一、乙○○於民國八十九年十二月間起，即染有施用第二級毒品安非他命之習慣（施
    用毒品之部分，另案由檢察官偵辦中），明知安非他命係屬毒品危害防制條例第
    二條所列管之第二級毒品，不得非法販賣、施用，且明知姓名年籍不詳綽號「阿
    南」之成年男子販賣安非他命牟利，竟貪圖得免費施用安非他命之利益，與綽號
    「阿南」者共同基於概括犯意之聯絡，於九十年三月初，先後二次受「阿南」之
    託，代為送安非他命至台北縣新莊市○○○路某處，各以新台幣（以下同）一千
    元之價格，欲販賣予姓名年籍不詳綽號「阿安」之人，乙○○再委託亦知情之少
    年丁○○（七十二年八月二十三日出生）送安非他命至上址交予「阿安」及收取
    金錢。嗣丙○○於九十年三月八日十三時許，因施用安非他命為警查獲，而供出
    安非他命之來源係購自綽號「阿南」之人，經警授意打電話「00000000
    00」號行動電話聯絡「阿南」佯稱購買安非他命，適因「阿南」不在，由乙○○接聽電話，乙○○問明來意後，雙方即約定在台北縣新莊市○○○路與成功街
    口，以五千元交易安非他命，乙○○再委託知情之丁○○於同日十四時許，攜帶
    化妝盒裝安非他命五小盒及「0000000000」號行動電話前往台北縣新
    莊市○○○路與成功街口，正欲將安非他命交付予丙○○交易之際，當場為事先
    前往埋伏之員警查獲而未遂，並扣得供販賣所用之安非他命五小盒（淨重一點五
    公克）及「0000000000」號行動電話。且隨即循線於同日十四時三十
    分許，在台北縣新莊市○○路六十九巷二十號四樓，查獲乙○○持有預備供販賣
    之安非他命一小盒（淨重四點一六公克）、吸食器一組、及預備供販賣安非他命
    分裝所用之塑膠空盒四十個等物，始查知上情。
二、案經台北縣警察局樹林分局報請台灣板橋地方法院檢察署檢察官偵查起訴。
    理  由
一、訊據被告乙○○矢口否認犯行，並辯稱：其無販賣，亦無幫「阿南」販賣，亦無
    叫丁○○交付安非他命給丙○○云云。惟查：（一）證人丁○○於偵查中證稱：
    「於本（八）日十四時許，在新莊市○○○○○路與成功路（街）口，我正要與
    綽號【阿彬】男子交易毒品時，為貴組人員當場查獲，且在我身上起獲二級毒品
    安非他命（淨重一．五公克）」「是乙○○交給我的，他要我將安非他命於右開
    查獲時間、地點交給綽號【阿彬】男子，價錢是新台幣五千元」「因我剛好在乙○○家與他聊天，他說有事要我幫他送，所以我才幫他送的」「（是否知道要送
    東西是安非他命）知道」「（你幫乙○○送過幾次安非他命？交易地點及價錢？
    ）共計三次。第一、二次都是上星期（正確日期我不記得）（按丁○○是九十年
    三月八日十四時許被查獲，故其所稱上星期應即是九十年三月初），第一次是晚
    上二十時許，在新莊市○○○路東帝士大樓門前交給一位綽號【阿安】男子，價
    錢是一千元，第二次是在晚上二十三時許，在新莊市○○路我家旁巷子（正確地
    址我不知道），一樣是交給綽號【阿安】男子，價錢是一千元，第三次就是今天
    正要交易時為貴組人員查獲」。其在偵查中經檢察官質以是否有幫乙○○送安非
    他命給其他人時，亦證稱：「是的，都在三月份，送過三次」，並證稱是幫乙○○送安非他命給丙○○時，為警查獲。其在甲○調查中經質以是否有幫乙○○送
    安非他命三次時，亦證稱：「是。九十年三月初二次，是被告在他家交給我，我
    送到新莊民安西路給阿安，價錢是一千元，九十年三月八日一次，是被告在他住
    處交給我，我送到新莊民安西路、成功路（街）口交給丙○○，價錢是五千元。
    當時阿南不在場，安非他命都是被告交給我，叫我送的。」。（二）證人丙○○
    警訊中證稱：「（警方今如何查獲丁○○、乙○○二人？）是我主動提供線索，
    我於九十年三月八日十三時許，我打電話確定阿南是否仍有使用行動電話，乙○○接聽電話，我稱要找阿南，因我的行動電話號碼有浮現在對方電話上，他可能
    知道是我，即對我說：阿南不在，你是否要東西，我就說：對，他又問我要多少
    ，我即說伍千，然後他問我在那裡，我就回答，我與阿南都約在新莊市○○○路
    與成功街口，雙方說好要碰頭，我即將情形告訴警方，而於九十年三月八日十四
    時，在新莊市○○街口、民安西路口查獲丁○○，當場起獲伍盒化妝盒裝安非他
    命及0000000000號行動電話，再由其帶同查獲乙○○」。其在甲○調
    查中證稱：「（你安非他命向誰買的？）都向阿南買的。我是經過朋友介紹知道
    阿南在賣安非他命，每次交易都以行動電話聯絡後，約在臺北縣新莊地區交易。
    在九十年二月間開始向他買，到九十年三月八日被查獲前買了三次。」「（九十
    年三月八日當天交易經過？）當天我被警察查獲安非他命，警察問我安非他命來
    源，我說向阿南買的，警察叫我打電話約阿南出來交易，我打電話過去，對方說
    是阿南，後來對方又說不是，然後就掛電話，警察叫我約對方出來，我又打三、
    四通電話，但沒有人接，後來打通以後，警察叫我說跟對方買五千元安非他命，
    約對方出來，結果來的人是丁○○。」，丁○○、乙○○均不是阿南。（三）被
    告乙○○於警、偵訊及甲○審理中亦均坦承有幫「阿南」之人送安非他命，其在
    警訊中供稱：「（你最後一次是於何時幫阿南送安非他命？經過情形？）是於今
    （八）日十三時許，丙○○打電話給阿南，我幫阿南接，他稱要找阿南，我說：
    他不在，是不是要東西，對方說：對，我就問他要多少，他稱要伍千，然後約在
    民安西路與成功街口，剛好丁○○在我家，我即叫丁○○送過去，至十四時三十
    分丁○○帶同警方向我表明來意，我就將安非他命等物自動拿出來交給警方」。
    其在偵查中經檢察官質以為何於九十年三月八日叫丁○○去送安非他命時供稱：
    「給他一點安非他命作為代價，之前也有叫他送過」，並坦承丁○○幫其送過三
    次安非他命。核渠三人所供情節悉相符合。（四）此外並於丁○○與丙○○交易
    當場起獲有化妝盒裝安非他命五小盒（淨重一．五公克）（未扣於本案）、行動
    電話一支、及在被告住處扣得塑膠盒裝之安非他命一小盒、吸食器一個、分裝用
    塑膠空盒四十個等物，該扣案之結晶粉末經甲○送請內政部警政署刑事警察局鑑
    定結果，認係屬二級毒品甲基安非他命無訛，實際毛重四．七五公克，淨重四．
    一九公克，取０．０三公克鑑驗，餘四．一六公克，此有該局九十年十月三十日
    刑鑑字第一九七五七八號鑑驗通知書附卷可稽。準此，堪認被告確有幫阿南之人
    送安非他命，及另委請知情之丁○○代送安非他命之犯行。又查，被告係以幫阿
    南送安非他命獲取免費施用安非他命為其代價，此據被告警訊中供承「因我幫他
    （阿南）送安非他命，我要吸食時向他拿他也不會向我收錢」，顯見被告幫阿南
    代為送貨亦有牟取利益。被告翻異前供否認上情，洵無足採。本件事證明確，被
    告犯行應堪認定。
二、核被告乙○○所為，係犯毒品危害防制條例第四條第二項之販賣第二級毒品罪。
    有關九十年三月八日十四時許之交易安非他命行為，丙○○係經警授意下打電話
    佯稱要購買安非他命，是其並無購買安非他命之真意，此部分應成立同條例第二
    項、第五項之販賣第二級毒品未遂罪。被告雖係基於幫助之意思，代綽號「阿南
    」者送安非他命，惟其與綽號「阿南」有犯意聯絡及行為分擔，且所為行為係屬
    構成要件行為，故仍應論以共同正犯，公訴意旨認應成立幫助犯，尚有未洽。被
    告請丁○○代為送貨，丁○○亦知其所送者為安非他命，是其二人亦有犯意聯絡
    及行為分擔，亦應成立共同正犯。被告先後多次販賣安非他命之犯行，時間緊接
    ，罪名與犯罪構成要件均屬相同，顯係基於概括犯意為之，應依連續犯之規定論
    以販賣第二級毒品既遂罪，並加重其刑。其持有安非他命之低度行為，為販賣之
    高度行為所吸收，不另論罪。爰審酌被告之品性、犯罪之動機、目的、手段，被
    告僅係貪圖免費施用安非他命之利益致罹重刑，且其行為時年僅十八歲，年輕慮
    淺鑄此大錯及犯罪後於警偵訊尚能坦承犯行之態度等一切情狀，量處如主文所示
    之刑。
三、扣案之安非他命一小盒（淨重四．一六公克）（其餘０．０三公克因鑑定耗損無
    從宣告沒收），被告雖供稱係供其自己吸食所用，惟該安非他命淨重有四．一六
    公克，與之欲販賣予丙○○五千元之安非他命僅淨重一．五公克相比，該安非他
    命價值將近有一萬三、四千元，被告警訊中又供稱安非他命係綽號「阿南」所有
    ，並非供稱係阿南送其施用之物，顯見該安非他命應係預備供販賣所用之物，被
    告供稱係供其施用之物，不足採信；另起獲之安非他命五小盒（淨重一．五公克
    ），雖未扣於本案，惟此係被告供販賣安非他命犯罪所用之物，均係毒品危害防
    制條例所列之第二級毒品，依同條例第十八條第一項前段規定，不問屬於犯人與
    否，均應宣告沒收銷毀之。另扣案之塑膠空盒四十個，被告雖供稱係其撿到的，
    並無特殊用途云云，惟與被告為警查獲之安非他所分裝之容器相同，且被告於偵
    查中亦一度坦承塑膠空盒是用來分裝安非他命販賣之用，亦可見扣案之塑膠空盒
    係被告預備供分裝安非他命販賣所用之物，依刑法第三十八條第一項第二款宣告
    沒收。另被告犯罪所得二千元，依毒品危害防制條例第十九條第一項宣告沒收之
    ，如全部或一部不能沒收時，追徵其價額或以其財產抵償之。至扣案之吸食器，
    雖屬被告所有，惟係被告施用安非他命所用之物，與本件犯罪無直接關係，爰不
    予宣告沒收，應由移案機關另行處理。
四、有關被告代綽號「阿南」送交安非他命予「阿安」之犯行，雖未據檢察官提起公
    訴，惟此部分之犯行，與本件論罪科刑部分，時間緊接，所犯罪名與構成要件均
    屬相同，顯係基於概括犯意為之，具有連續犯之裁判上一罪之關係，為起訴效力
    所及，甲○自得一併審理。
五、公訴意旨另以：被告乙○○自八十九年十二月間起，先後十餘次在台北縣新莊市
    ○○○路口等處，將其受綽號「阿南」之男子所委託，欲販賣予林文彬、少年丁○○等不特定人之毒品安非他命，交付予丙○○、少年丁○○等人，因認被告此
    部分亦涉有幫助販賣第二級毒品安非他命之罪嫌。經查：（一）有關丙○○部分
    ，被告於警訊中固曾供稱：「於九十年二月中旬二十時許，在新莊市○○街口與
    民安西路口，當時我在新莊市○○街遇到阿南，他叫我將安非他命送去交丙○○
    ，丙○○將伍仟元交給我，我再轉交阿南」。證人丙○○亦證稱：「於九十年二
    月中旬晚上二十時許，在新莊市○○街、民安西路口看過，當時我打00000
    00000號行動電話向阿南買伍仟元之安非他命，當時是乙○○送安非他命過
    來與我交易的，當時他騎機車以五個粉紅色化妝盒裝安非他命」。惟丙○○於偵
    查中經檢察官質以是否認識乙○○、安非他命向何人所購買、何人拿安非他命交
    付等情時，即證稱：其不認識乙○○，其自九十年二月中旬至同年三月八日共向
    綽號「阿南」之人購買安非他命三次，交易地點在新莊市○○○路一帶，而送安
    非他命來的人是「阿南」本人，當時並無其他人在場，是綽號「阿志」的朋友介
    紹其去向「阿南」購買安非他命的，乙○○並非是「阿南」。（見偵查卷第四四
    至四五頁）。丙○○於甲○調查中經質以安非他命向何人所買、丁○○、乙○○
    是否為阿南、乙○○有無代送安非他命給你各情時，亦證稱：「都向阿南買的。
    我是經過朋友介紹知道阿南在賣安非他命，每次交易都以行動電話聯絡後，約在
    臺北縣新莊地區交易。在九十年二月間開始向他買，到九十年三月八日被查獲前
    買了三次。」「（丁○○、乙○○）不是（阿南）」「（乙○○）沒有（送安非
    他命來過）。我買安非他命都是跟阿南直接交易。我跟他交易二、三次，都是阿
    南一個人來。」，並供稱其在警訊中所言「於九十年二月中旬晚上二十時許，在
    新莊市○○街、民安西路口看過，．．．當時是乙○○送安非他命過來與我交易
    的」等語，是警察叫其配合這樣說的，「但我確實沒有和乙○○交易過」各等語
    。被告甲○調查中經質以警訊中為何承認幫阿南送安非他命給丙○○時，亦否認
    其情，並供稱「我不確定是他」「是警察說的，本來不知道丙○○的名字」等語
    。是丙○○既已否認被告乙○○曾代「阿南」送過安非他命，且被告亦不敢肯定
    所送交之人是否即係丙○○，是被告乙○○於警、偵訊之自白即無積極證據證明
    與事實相符，自不能專憑其在警、偵訊之自白遽論被告有送交安非他命予丙○○
    之犯行。惟公訴人認此部分犯行與本件科刑部分，具有裁判上一罪之關係，爰不
    另為無罪之諭知。（二）有關丁○○部分，被告乙○○於警訊中供稱：「是丁○○託我向阿南購買的，每次都是五百元或一千元，約五、六次，我只是幫他購買
    並無得利」，偵查中供稱：「他（指丁○○）說他想用，我就向阿南拿，他給我
    錢，我再拿給阿南」「是他（指丁○○）託我跟阿南拿的，有五、六次。八十九
    年底大約十二月開始幫他拿，最後一次是在入所前幾天。我先認識丁○○，因他
    是我同學，阿南是透過他的朋友我才認識的」「我沒有賣給他（丁○○），只是
    幫他向阿南調，我並沒有得到好處」「（共幫丁○○調）五、六次，從八十九年
    十二月底到今年二月底，我都在我新莊的住處交給他」。丁○○偵查中則證稱：
    「．．．我知道江（指乙○○）的毒品都是跟阿南買的，我知道我向江買，都是
    由江再去跟阿南拿的，實際上是阿南賣我，江只是幫我拿」。甲○調查中亦證稱
    ：「我是託乙○○向阿南拿，都在乙○○新莊的住處託他買的。」「我託被告向
    阿南買，買過五、六次，每次五百或壹仟，時間是在九十年一月到二月下旬之間
    。」「總共就買五、六次，購買的時間是，九十年一月初到九十年三月間，委託
    乙○○向阿南買，每次五百元或一千元。」，核渠等二人所供情節大致相符，是
    被告乙○○顯係受丁○○之託向綽號「阿南」之人購買安非他命應可認定，職故
    ，被告主觀上之犯意顯在於幫助丁○○施用安非他命，核其所為應成立幫助施用
    第二級毒品罪，惟公訴人未就此犯行起訴，甲○自無從審酌。至公訴人認被告應
    成立幫助販賣第二級毒品罪予丁○○部分，因公訴人認與本件科刑部分，具有裁
    判上一罪之關係，亦不另為無罪之諭知。
據上論斷，應依刑事訴訟法第二百九十九條第一項前段、毒品危害防制條例第四條第
二項、第十八條第一項前段、第十九條第一項、刑法第十一條前段、第二十八條、第
五十六條、第三十八條第一項第二款，判決如主文。
本案經檢察官蘇揚旭到庭執行職務。
中    華    民    國      九十一      年      一      月      十      日
                                      臺灣板橋地方法院刑事第一庭
                                          法  官  毛崑山
右正本證明與原本無異。
如不服本判決，應於判決送達後十日內，向甲○提出上訴狀。
                                          書記官  楊灥
中    華    民    國      九十一      年      一      月      十一    日
